【裁判字號】    98,交上易,591
【裁判日期】    980513
【裁判案由】    業務過失傷害
【裁判全文】
臺灣高等法院臺中分院刑事判決       98年度交上易字第591號
上  訴  人
即  被  告  乙○○
上列上訴人因業務過失傷害案件，不服臺灣臺中地方法院97年度
交易字第614號中華民國98年2月27日第一審判決（起訴案號：臺
灣臺中地方法院檢察署97年度偵字第17125號），提起上訴，本
院判決如下：
    主    文
上訴駁回。
乙○○緩刑貳年。
    犯罪事實
一、乙○○係計程車司機，以駕車載客維生，係從事駕駛業務之
    人。於民國97年3月12日下午，駕駛車牌N6-767號營業小客
    車，沿臺中市○○路由臺中港路往西屯路方向行駛，同日15
    時20分許，途經該路段與華美西街有管制號誌之交岔路口，
    原應注意汽車行駛至設有管制號誌之交岔路口應遵守號誌指
    示行駛，且駕駛人應注意車前狀況，隨時採取必要之安全措
    施，依當時情形，又無不能注意之情事，竟疏於注意，貿然
    闖越紅燈直行，因而擦撞甲○○所騎乘、沿華美西街往明禮
    街方向行駛，途經該交岔路口之車牌JJT-059號機車，致甲
    ○○人車倒地，受有腹部鈍挫傷、右下肢擦傷之傷害。乙○
    ○肇事後以電話呼叫救護車，於警察到場處理時，向警自首
    承認為肇事人，並接受裁判。
二、案經甲○○訴由臺灣臺中地方法院檢察署檢察官偵查起訴。
    理    由
一、按被告以外之人（包括證人、鑑定人、告訴人、被害人及共
    同被告等）於審判外之陳述雖不符刑事訴訟法第159條之1至
    之4等四條之規定，而經當事人於審判程序同意作為證據，
    法院審酌該言詞陳述或書面陳述作成時之情況，認為適當者
    ，亦得為證據；當事人、代理人或辯護人於法院調查證據時
    ，知有刑事訴訟法第159條第1項不得為證據之情形，而未於
    言詞辯論終結前聲明異議者，視為有前項之同意，同法第15
    9條之5定有明文。本件下列所引證據經原審及本院審理時予
    以提示並告以要旨，各經檢察官、被告等人表示意見，均未
    於言詞辯論終結前對該等筆錄內容異議，本院審酌上開筆錄
    作成時，認為以之作為本案之證據亦屬適當，是具有證據能
    力。
二、上揭事實，業據上訴人即被告乙○○（下稱被告）於本院審
    理中坦承不諱，其於原審雖矢口否認過失犯行，辯稱：當時
    伊所行駛之車道是綠燈，伊並未搶黃燈，係甲○○闖紅燈後
    撞上伊之汽車云云。然查﹕
(一)證人即告訴人甲○○於98年2月16日在原審證稱﹕97年3月12
    日下午2、3時許，其沿著忠明南路騎機車騎到華美西街和忠
    明南路的交叉路口，其先騎到華美西街的機車待轉區○○○
    ○街的方向等，那時候忠明南路是綠燈，華美西街是紅燈，
    後來華美西街綠燈了，其就開始沿著華美西街往明禮街方向
    騎車要通過該路口，然後就跟計程車發生碰撞等語（原審卷
    第28頁）。證人甲○○於原審所證，與其先前於案發當日所
    陳：「我車由華美西街紅燈停等後綠燈起步直行往明禮街方
    向直行，當我車起步（綠燈）直行後不久感覺有車影後被碰
    撞，我並未發現對方車」等語（警卷第15頁道路交通事故談
    話紀錄表），於97年5月8日警詢中所述「我是在華美西街口
    紅燈停等候，待綠燈亮起後起步直行往明禮街方向直行，過
    了路口一半處突然發生碰撞後倒地後受傷送醫」等語（警卷
    第5頁），及於97年8月12日偵訊中證稱「我行車方向號誌燈
    是綠燈，我當時是要過忠明南路」等語（偵卷第5頁），前
    後均相一致。查證人甲○○與被告素不相識，並無冤仇，其
    於原審法院經具結後所為之前後一致之證述，應足憑信。而
    被告於案發當日則稱「我車由臺中港路方向沿忠明路（內側
    車道）往西屯路方向直行，於忠明路、華美西街路口前，我
    發現燈號變黃燈，我並未發現對方車突然擦撞，對方車倒地
    受傷送醫」等語（警卷第13頁交通事故談話紀錄表），嗣於
    原審又辯稱其經過該路口時係綠燈，未搶黃燈云云，所述顯
    然前後矛盾，難認真實，本件應係被告未遵守交通號誌行駛
    以致肇事；此外，並有道路交通事故現場圖1紙、調查報告
    表(一)、(二)各1紙、談話紀錄表2份、道路交通事故補充資料表
    1紙、現場及車損照片9張、中國醫藥大學附設醫院出具之甲
    ○○診斷證明書1紙等資料在卷可按。又本件經送臺灣省臺
    中市區車輛行車事故鑑定委員會鑑定結果，亦同認：「乙○
    ○（按即被告）初向警方陳述（970312警詢自述）稱『於華
    美西街路口前發現燈號變黃燈．．．我沒有闖紅燈也沒有搶
    黃燈』，其後（980107在本會說明）則改稱『當時綠燈在閃
    』等語，其關於號誌顯示狀況之陳述顯有前後不一情形，且
    參酌本案肇事路口之長度距離及交通流量情形，研議認為郭
    車（即被告車輛）違反號誌指示（闖紅燈）之可能性較大」
    ，有該鑑定委員會台中市區970597案分析意見附卷可參（原
    審卷第20、21頁）。俱徵被告於原審所辯，應係卸責之詞，
    非可採信。
(二)按汽車行駛至設有燈光號誌之交岔路口應遵守號誌行駛；又
    駕駛人應注意車前狀況，並隨時採取必要之安全措施。道路
    交通安全規則第102條第1項1款、第94條第3項定有明文。本
    件案發地點之交岔路口係設有行車管制號誌，被告為職業駕
    駛人，自當注意遵守號誌行駛，且應注意車前狀況，隨時採
    取必要之安全措施，依當時情形，亦無不能注意之情事，竟
    疏未注意以致肇事，其有過失甚明。又告訴人甲○○因本件
    車禍受有腹部鈍挫傷、右下肢擦傷之傷害，其傷害與被告之
    過失亦有相當因果關係。事證明確，被告犯行堪以認定。
三、被告為計程車司機，平日以駕駛營業小客車載送乘客為業，
    為從事駕駛業務之人，其於執行業務中因過失致人受傷，核
    其所為，係犯刑法第284條第2項前段之業務過失傷害罪。又
    被告於肇事後，於有偵查權限之人知悉犯罪人之前，於處理
    員警前往現場處理時在場，當場承認其為肇事者，有臺中市
    ○○○道路交通事故肇事人自首情形紀錄表1份在卷可稽（
    警卷第17頁），其對於未發覺之罪自首而接受裁判，爰依刑
    法第62條前段之規定，減輕其刑。原審適用刑法第284條第2
    項前段、第62條前段、第41條第1項前段，刑法施行法第1條
    之1第1項、第2項前段規定，並審酌被告駕駛計程車為業，
    自應小心駕駛，注意行車安全，竟疏未注意，致被害人受傷
    ，及其肇事後呼叫救護車並留在現場，惟於原審又飾詞圖卸
    ，犯後態度未盡良善，及衡酌被害人受傷程度等一切情狀，
    量處被告有期徒刑二月，並諭知易科罰金之折算標準，核其
    認事用法並無不當，量刑亦屬妥適，被告以原審量刑過重為
    由指摘原判決，洵非可採，其上訴為無理由，應予駁回。末
    查被告前未曾受有期徒刑以上刑之宣告，有其前案紀錄表可
    憑，犯後於本院審理中業與告訴人甲○○達成和解，有調解
    書影本足憑，告訴人甲○○並到庭為被告求請從輕量刑等語
    在卷（本院卷第18頁、第21頁準備程序筆錄），被告經此教
    訓，自當知所惕勉而無虞再犯，本院綜核各情認上開有期徒
    刑之宣告，已足策其自新，所宣告之刑，以暫不執行為適當
    ，併依法諭知緩刑二年，用啟向上。
據上論結，應依刑事訴訟法第368條，刑法第74條第1項第1款，
判決如主文。
本案經檢察官丙○○到庭執行職務。
中    華    民    國    98    年    5     月    13    日
            刑事第十庭    審判長法  官  林  照  明
                                法  官  郭  瑞  祥
                                法  官  林  欽  章
以上正本證明與原本無異。
不得上訴。
                                書記官  許  哲  禎
中    華    民    國    98    年    5     月    13    日
【附錄本案論罪科刑法條】
刑法第284條第2項
從事業務之人，因業務上之過失傷害人者，處1年以下有期徒刑
、拘役或1千元以下罰金，致重傷者，處3年以下有期徒刑、拘役
或2千元以下罰金。
原判決撤銷。


司法院資訊處製作；財團法人民間司法改革基金會備份。
